【裁判字號】    88,訴,2042
【裁判日期】    890314
【裁判案由】    確認債權存在
【裁判全文】
臺灣板橋地方法院民事判決  八十八年度訴字第二○四二號
    原      告  中國農民銀行股份有限公司
                              .
    法定代理人  丁○○        .
    訴訟代理人  丙○○                    住台北縣土城市○○路○段二○○號
    被      告  乙○○                    住台北縣土城市○○路四十三巷十號
    訴訟代理人  郭士功律師
    複  代理人  甲○○                    住台北市○○○路○段一五二號七樓
                              .
右當事人間請求確認債權存在事件，本院判決如左：
    主      文
確認訴外人呂海源對被告自民國八十八年十一月十日起至九十年三月十日止每月新台
幣壹拾參萬元之租金債權存在。
訴訟費用由被告負擔。
    事      實
甲、原告方面：
  一、聲明：如主文所示。
  二、陳述：
  （一）被告前向訴外人呂海源承租房屋，租賃期間自民國八十八年四月十日起至九
        十年三月十日止，租金每月新台幣（下同）十三萬元，嗣因呂海源積欠原告
        債務未清償，原告乃聲請本院對呂海源上開租金債權（即自八十八年十一月
        十日起至九十年三月十日止每月一十三萬元）強制執行，詎被告接獲本院八
        十八年十月四日八十八年度民執速字第一四七三九號執行命令後，竟具狀聲
        明異議，表示其於訂立租賃契約時，已將租賃期間之全部租金給付呂海源，
        呂海源對其並無任何債權存在，因被告聲明異議並非事實，爰依強制執行法
        第一百二十條規定，訴請確認呂海源對於被告之上開租金債權存在。
  （二）對被告抗辯之陳述：
        被告抗辯系爭租金債權已經清償，無非以其已交付呂海源至九十年三月十日
        止，每月一十三萬元之支票云云，惟該自八十八年十一月十日起至九十年三
        月十日止，每月十日付款一十三萬元之支票，均尚未提示兌現，且業經被告
        聲請假處分在案而無法請求付款，顯系爭租金債權應仍存在。
  三、證據：提出支付命令暨確定證明書、房屋租賃契約書、執行命令各一件、執行
      通知三件及支票五件為證。
乙、被告方面：
  一、聲明：原告之訴駁回。
  二、陳述：
  （一）被告於八十八年三月三十日與呂海源就坐落台北縣土城市○○路○段一二六
        巷二十一號二樓及地下室三車位訂立租賃契約，並先後開立金額共一百五十
        六萬元之支票二十紙交付呂海源，以代全部租金之給付。
  （二）被告於租約訂定當時即以支票給付全部之租金，係屬民法代物清償，原租金
        債權因此消滅。
  （三）確認之訴之訴訟標的以現在法律關係為限。查本件所確認之租金債權係呂海
        源對被告自八十八年十一月十日起至九十年三月十日止之租金債權存在，依
        確認之訴之性質，原告僅能以起訴當時即八十八年十一月六日呂海源對被告
        之租金債權是否存在為限，原告訴請確認尚未屆期之租金債權存在，係以將
        來之法律關係為訴訟標的，於法顯有未合。
  三、證據：提出房屋租賃契約書一份為證。
丙、本院依職權調閱八十八年度執字第一四七九號強制執行卷宗及八十八年度裁全字
    第四二七五號假處分卷宗。
    理      由
一、本件原告起訴主張被告前向訴外人呂海源承租房屋，租賃期間自八十八年四月十
    日起至九十年三月十日止，租金每月十三萬元，嗣因呂海源積欠原告債務未清償
    ，原告乃聲請本院對呂海源上開租金債權（即自八十八年十一月十日起至九十年
    三月十日止每月一十三萬元）強制執行，詎被告接獲本院八十八年十月四日八十
    八年度民執速字第一四七三九號執行命令後，竟具狀聲明異議，表示其於訂立租
    賃契約時，已將租賃期間之全部租金給付呂海源，呂海源對其並無任何債權存在
    ，因被告聲明異議並非事實，爰依強制執行法第一百二十條規定，訴請確認呂海
    源對於被告之上開租金債權存在等情。被告則以其於八十八年三月三十日與呂海
    源訂立租賃契約後，已開立支票二十紙交付呂海源，以代全部租金之給付，此係
    屬民法代物清償，原租金債權因此消滅，又確認之訴之訴訟標的以現在法律關係
    為限，原告訴請確認尚未屆期之租金債權存在，係以將來之法律關係為訴訟標的
    ，於法顯有未合等語置辯。
二、原告主張其債務人呂海源前將房屋出租予被告，租賃期間自八十八年四月十日起
    至九十年三月十日止，租金每月十三萬元，嗣原告聲請本院對呂海源上開租金債
    權強制執行，被告即就本院八十八年十月四日八十八年度民執速字第一四七三九
    號執行命令聲明異議之事實，業據提出房屋租賃契約書一件為證，並經本院依職
    權調取八十八年度執字第一四七九號強制執行卷宗核閱屬實，且被告亦不爭執，
    自堪信為真實。
三、按代物清償係一種消滅債之方法，故債權人與債務人間授受他種給付時，均須有
    以他種給付代原定給付之合意，代物清償始能認為成立；若債務人未得債權人之
    承諾，自以代原定給付之意思而為他種給付，債權人則以增加擔保或其他之意思
    而受領者，債之關係不能因此消滅。最高法院五十二年臺上字第三六九六號及二
    十八年上字第一九七七號判例分別著有明文。查被告固抗辯其於租約訂定當時即
    以支票給付全部之租金，係屬民法代物清償，訴外人呂海源對被告之租金債權應
    已消滅云云，惟觀諸該租賃契約書僅記載「以上分期支票計壹拾貳張共壹佰伍拾
    陸萬元正，收訖無誤，呂海源８８年４月６日收」，並不能證明雙方間有代物清
    償之合意，揆諸上開判例意旨，呂海源對被告之租金債權應未因被告交付支票而
    消滅，至為灼然。
四、被告復抗辯本件確認之訴，係以將來之法律關係為訴訟標的，於法不合云云。惟
    查本件訴訟標的之租金債權法律關係，係於訴外人呂海源與被告訂定租賃契約時
    即已發生，部分租金債權雖未屆期，究仍屬現已存在之法律關係，而非將來之法
    律關係，是被告此部分所辯亦無可取。
五、又被告已就交付訴外人呂海源自八十八年十一月十日起至九十年三月十日止每月
    一十三萬元支票，聲請本院准予假處分在案等情，復經本院依職權調取八十八年
    度裁全字第四二七五號假處分卷宗核閱無訛，顯被告所簽發上開支票均未遭提示
    付款，是呂海源對被告之上開租金債權自仍存在至明。
六、從而，本件原告依強制執行法第一百二十條第二項規定，請求確認訴外人呂海源
    對被告自八十八年十一月十日起至九十年三月十日止每月一十三萬元之租金債權
    存在，洵屬正當，應予准許。
據上論結，本件原告之訴為有理由，依民事訴訟法第七十八條，判決如主文。
中      華      民      國    八十九    年      三      月     十四     日
                                臺灣板橋地方法院民事第一庭
~B法  官  連士綱
右正本證明與原本無異。
如不服本判決，應於判決送達後廿日內，向本院提出上訴狀。
中      華      民      國    八十九    年      三      月     十六     日
~B書記官  許慧禎


司法院資訊處製作；財團法人民間司法改革基金會備份。
